臺灣臺東地方法院刑事判決　　　　　　　　　　　　　九十二年度訴字第二一三號
　　公　　訴　　人　臺灣臺東地方法院檢察署檢察官
　　被　　　　　告　己○○
　　共同指定辯護人　本院公設辯護人甲○○
右列被告等因偽造有價證券等案件，經檢察官提起公訴（九十二年度偵字第九二一號
、第九四四號、第一六二八號），本院判決如左：
    主  文
己○○連續行使偽造私文書，處有期徒刑壹年貳月，如附表二所示之物均沒收；又意
圖為自己不法之所有，而侵占對於業務上所持有之物，處有期徒刑陸月；又共同連續
偽造有價證券，處有期徒刑參年陸月，如附表三所示之物均沒收；應執行有期徒刑伍
年，如附表二、附表三所示之物均沒收。
丑○○共同連續偽造有價證券，處有期徒刑參年拾月，如附表三所示之物均沒收。
    事  實
一、己○○為辛○○○保險股份有限公司臺東通訊處（以下簡稱：國泰公司）之營業
    專員及區主任，負責收取保險費、各種保險金給付申請、款項轉交、保單質押貸
    款之申請、利息之收取及償還款解繳予國泰公司等業務，為從事業務之人。而酉
    ○○因委託己○○代為處理有關保險之事務，於民國八十五年一月三十日前之某
    日，將自己及亥○○於國泰公司所投保之「0000000000號」、「00
    00000000號」、「0000000000號」、「000000000
    0號」（起訴書誤載為0000000000號）保險單共四紙均交付予己○○
    ，並同意己○○代刻「酉○○」及「亥○○」之印章各一個，詎己○○因財務吃
    緊，認有機可乘，竟意圖為自己不法之所有，基於偽造私文書復持以行使及詐欺
    取財之概括犯意，未經酉○○及亥○○之同意，於附表一所示之時間，連續偽造
    「酉○○」、「亥○○」之署押，並連續盜用上開代刻之「酉○○」、「亥○○
    」印章於保單借款借據上，表示酉○○及亥○○向國泰公司申請貸款之意思，足
    以生損害於酉○○、亥○○及國泰公司，而己○○復持上開偽造之保單借款借據
    向國泰公司之承辦人員行使，致國泰公司承辦人員誤認確係酉○○及亥○○所申
    請，遂同意出借如附表一所示之金額（詳細保單號碼、借款日期及借款金額均詳
    附表一所示），並將上開款項交予己○○，己○○乃將之挪為私人使用。
二、己○○利用其負責先向保戶收取保險費再交付予國泰公司之業務，竟意圖為自己
    不法所有，先於九十年七月間以其夫丑○○之名義簽發面額為一萬九千二百二十
    八元之支票一紙交付予國泰公司，作為其當月應解繳保險費之間接給付，再於九
    十年八月間，在臺東市馬偕紀念醫院臺東分院內向酉○○收取亥○○所投保之「
    0000000000號」、「0000000000號」保單之九十年七月份
    保險費共計新臺幣（下同）七千八百三十三元，及酉○○所投保之「00000
    00000號」保單之九十年七月份保險費二千四百零四元（起訴書誤載為五千
    零四十一元），暨黃旭正所投保之「0000000000號」保單之九十年七
    月份保險費五千零四十一元（起訴書誤載為二千四百零四元）後，擅自挪用上開
    款項而侵占入己。嗣因前揭支票於九十年十月三十一日跳票，經國泰公司追查後
    ，始查獲上情。
三、己○○與丑○○為夫妻關係，二人於九十年二月十五日共組互助會，召集卯○○
    、乙○○、戊○○、宙○○、午○○、巳○○、辰○○、陳勇宏、戌○○（參加
    二會）、申○○○（即互助會名單上之林玉對）、宇○○、癸○○、陳明珠、丁○○、李明龍、子○○、壬○○、吳秀琴、酉○○、呂俊賢、天○○、庚○○等
    人參加該互助會，且未經寅○○及地○○之同意，自行將寅○○及地○○列入互
    助會會員名單中，並在互助會名單中記載己○○為會首，連同會首共計二十六會
    ，約定每人每會一萬元，會期自九十年二月十五日起至九十二年三月十五日止，
    採內標方式，定每月十五日中午十二時三十分，在乙○○位於臺東市○○路一九
    六號三樓之住處內開標，由參與投標之會員在標單上填寫所出利息之金額及姓名
    ，而己○○及丑○○遂利用上開互助會實施下列犯罪行為：
  (一)己○○、丑○○於上開互助會九十年二月十五日起會時，明知寅○○、地○○為
    人頭會員，而一般會員若知悉會首冒用他人名義參加同一互助會，必不願繼續參
    加該互助會，己○○、丑○○竟未將上開情事通知其他會員，仍將寅○○、地○○列入互助會會員名單中，並共同意圖為自己不法之所有，基於詐欺取財之概括
    犯意聯絡，於起會時向卯○○、乙○○、戊○○、宙○○、午○○、巳○○、辰
    ○○、陳勇宏、戌○○（參加二會）、申○○○、宇○○、癸○○、陳明珠、丁○○、李明龍、子○○、壬○○、吳秀琴、酉○○、呂俊賢、天○○及庚○○等
    活會會員每人收取一萬元之會款，先詐得二十三萬元，供作己○○、丑○○二人
    私自使用。
  (二)己○○、丑○○於九十年七月十五日，共同基於偽造準私文書復持以行使之概括
    犯意聯絡，未經寅○○之同意，由丑○○偽簽「寅○○」之署押並偽造寅○○欲
    以三千一百元之利息標取合會金之不實內容於標單上後，持以冒標合會金，足生
    損害於寅○○及其他互助會會員之權益。而己○○、丑○○復基於共同偽造有價
    證券之概括犯意聯絡，未經寅○○同意，由己○○利用不知情之刻印店人員偽刻
    「寅○○」之印章一顆，並接續偽填如附表三編號一所示之本票十九紙，再於其
    上偽簽「寅○○」之署押，並以上開偽刻之印章偽造「寅○○」之印文於各該本
    票上後，己○○、丑○○再基於共同行使偽造有價證券之概括犯意聯絡及承前共
    同詐欺取財之概括犯意聯絡，由丑○○將偽造之寅○○本票交付予卯○○、乙○○、戊○○、宙○○、午○○、巳○○、辰○○、癸○○、陳明珠、丁○○、李
    明龍、子○○等活會會員，由己○○將偽造之寅○○本票交付予戌○○（參加二
    會）、申○○○、宇○○、壬○○、吳秀琴、酉○○等活會會員，向上開活會會
    員每人收取六千九百元之會款，詐得十三萬一千一百元後，供作己○○、丑○○
    二人私自使用。
  (三)己○○、丑○○於九十年八月十五日，又承前共同偽造準私文書復持以行使之概
    括犯意聯絡，未經地○○之同意，由丑○○偽簽「地○○」之署押並偽造地○○
    欲以三千二百元利息標取合會金之不實內容於標單上後，持以冒標合會金，足以
    生損害於地○○及其他互助會會員之權益。而己○○、丑○○再承前共同偽造有
    價證券之概括犯意聯絡，未經地○○同意，由己○○利用不知情之刻印店人員偽
    刻「地○○」之印章一顆，且接續偽填如附表三編號二所示之本票十九紙，並以
    上開偽刻之印章偽造「地○○」之印文於各該本票上後，己○○、丑○○再承前
    共同行使偽造有價證券及詐欺取財之概括犯意聯絡，由丑○○將偽造之地○○本
    票交付予卯○○、乙○○、戊○○、宙○○、午○○、巳○○、辰○○、癸○○
    、陳明珠、丁○○、李明龍、子○○等活會會員，由己○○將偽造之地○○本票
    交付予戌○○（參加二會）、申○○○、宇○○、壬○○、吳秀琴、酉○○等活
    會會員，向上開活會會員每人收取六千八百元之會款，詐取十二萬九千二百元後
    ，供作己○○、丑○○二人私自使用。
  而己○○、丑○○因上開犯罪行為，前後共計詐得四十九萬零三百元，嗣因該互助
  會於九十年十月十五日停標，各該會員經查詢得知寅○○及地○○均為人頭會員後
  ，始知受騙。
四、案經辛○○○保險股份有限公司、壬○○、乙○○、戊○○、宙○○、午○○、
    巳○○、辰○○、戌○○、申○○○、宇○○、癸○○、丁○○、子○○及寅○○等人訴請臺灣臺東地方法院檢察署檢察官偵查起訴。
    理  由
一、訊據被告己○○對於將業務上所持有之保險費據為己有，且以寅○○及地○○為
    人頭會員，偽造標單冒標寅○○及地○○之互助會，並偽造寅○○及地○○之本
    票復持以行使，以詐取合會金等事實均坦承不諱，並經證人酉○○、亥○○、黃
    旭正、庚○○、天○○、呂俊賢、地○○及卯○○於警詢、檢察官偵查中及本院
    審理時證述屬實，且與告訴代理人陳瓊、告訴人乙○○、壬○○、宙○○、午○○、巳○○、辰○○、戌○○、申○○○、宇○○、癸○○、丁○○、子○○及
    寅○○等人指訴情節相符，復有國泰公司「0000000000號」、「00
    00000000號」、「0000000000號」、「000000000
    0號」人壽保險單影本各一紙、保單借款借據、續期保險費送金單影本各四紙、
    支票影本一紙（發票人丑○○，到期日九十年十月三十一日，面額一萬九千二百
    二十元）、互助會會員名單影本一紙及地○○之本票影本一紙附卷，及寅○○之
    本票原本十四張扣案可資佐證，且經本院比對寅○○、地○○本票上之筆跡與被
    告己○○於檢察官偵查中所書寫之筆跡後，發現二者筆跡均有相同之特徵，應係
    同一人所書寫無訛，足徵被告己○○自白之內容確與事實相符。至被告己○○雖
    辯稱：黃美蕙曾口頭同意伊用保險單去借款，借得之款項未○○也有使用；而寅
    ○○因積欠伊十萬元，伊要求寅○○以參加互助會之方式還款，寅○○本來有答
    應，但到第二會時又告訴伊無法跟會，伊並非故意以寅○○為人頭會員云云。然
    查，告訴人酉○○並未同意被告己○○使用其所交付之保險單去申請貸款，而未
    ○○亦未使用過由酉○○保險單所借得之款項乙節，業經告訴人酉○○及證人未
    ○○於檢察官偵查中及本院審理時到庭具結證述屬實；而告訴人寅○○並未同意
    參加本件互助會等情，亦據告訴人寅○○於檢察官偵查中及本院審理時到庭具結
    證述明確，且被告己○○亦自承其並無證據可以證明酉○○有同意伊去借款及寅
    ○○有同意加入互助會，足見被告己○○上開辯解均為卸責之詞，不足採信。
三、訊據被告丑○○矢口否認有何共同行使偽造準私文書、偽造有價證券及詐欺取財
    之犯行，辯稱：會員寅○○及地○○是己○○所召集，伊並不知道該二人是人頭
    會員，冒標之事伊不知情，也沒有參與，而寅○○及地○○之本票係由己○○交
    給伊，並不是伊所偽造，伊將寅○○及地○○之本票交給其他活會會員時，也不
    曉得本票是偽造的，且伊負責召集之會員都是本人親自參與，沒有人頭會員，伊
    絕無詐欺取財之意思云云。惟查：
  (一)被告丑○○共同行使偽造準私文書、偽造有價證券及詐欺取財等犯行，業據證人
    酉○○、庚○○、天○○、呂俊賢、地○○及卯○○於警詢、檢察官偵查中及本
    院審理時證述屬實，且與告訴人乙○○、壬○○、宙○○、午○○、巳○○、辰
    ○○、戌○○、申○○○、宇○○、癸○○、丁○○、子○○及寅○○等人指訴
    情節相符，復有互助會會員名單影本、地○○之本票影本各一紙附卷，及寅○○
    之本票原本十四張扣案可資佐證。
  (二)而本件戶助會之會員卯○○、乙○○、戊○○、宙○○、午○○、巳○○、辰○○、陳勇宏、癸○○、陳明珠、丁○○、李明龍、子○○、呂俊賢、天○○、庚○○等十六人均為被告丑○○所召集，其餘會員戌○○、申○○○、宇○○、壬○○、吳秀琴及酉○○等六人則為被告己○○所召集乙節，業據被告丑○○及己○○供承不諱。且被告丑○○於召集會員時，係向會員表示該互助會為其本人所
    召集，而被告己○○於召集會員時，則向會員表示該互助會係由丑○○所發起等
    情，亦經告訴人宙○○、巳○○、辰○○、午○○、癸○○、宇○○、戌○○及
    證人卯○○、庚○○等人於本院審理時到庭具結證述屬實（見本院九十三年三月
    十八日及同年四月二十日審判筆錄），足見被告丑○○為本件互助會實際上之會
    首，負責主導投標、開標、收取會款及交付得標合會金等事務，是被告丑○○對
    於寅○○及地○○二人為人頭會員一事，實難諉為不知。
  (三)被告己○○固供稱寅○○及地○○係其擅自加入會員名單中，被告丑○○並不知
    情云云。但依一般經驗法則，會首於召集互助會會員時，均以鄰近之親朋好友為
    召集對象，以利投標、開標及收取會款等事務之進行，此由被告二人召集之會員
    中除癸○○係居住於花蓮市外，其餘會員均居住於臺東市內之情形亦可得佐證。
    查本件互助會成立時，被害人地○○本人正在嘉義服兵役乙節，業據證人地○○
    於本院審理時到庭具結證述屬實（見本院九十三年四月二十日審判筆錄第十八至
    十九頁），則地○○遠在嘉義服兵役竟參加被告二人在臺東召集之互助會，顯與
    常情事理有違，而被告己○○復供稱：因為地○○是職業軍人，丑○○知道地○○在嘉義服役等語（見本院九十三年五月二十五日審判筆錄第十五頁），衡諸常
    情，被告丑○○身為本件互助會實際上之會首，又明知被害人地○○正在嘉義服
    役，則其對此遠在嘉義服役竟仍參加臺東互助會之可疑會員，焉有不心生懷疑而
    進一步加以查證之理，況被害人地○○又為被告丑○○之外甥，二人間既有親戚
    關係，欲查證被害人地○○有無實際參加互助會並非難事。再者，告訴人寅○○
    雖為被告己○○之友人而不認識被告丑○○，然被告丑○○、己○○二人既為同
    居共財之夫妻，被告丑○○甚至將其支票簿及印鑑均交由被告己○○全權使用，
    足見其二人在生活及財產上之之關係均相當緊密，且本件戶助會中有三分之二之
    會員均由被告丑○○出面召集乙節，又已如前述，衡諸常情，被告己○○自應將
    告訴人寅○○為人頭會員一事告知被告丑○○，以獲取被告丑○○之協助，並避
    免日後因倒會而使被告丑○○之信用破產，而非刻意隱瞞該不法情事。是綜上事
    證，足徵被告丑○○對於寅○○及地○○均為人頭會員一事，實已知之甚詳，被
    告己○○前開供述，顯係幫助被告丑○○脫罪之詞，不足採信。
  (四)又寅○○及地○○得標時，係由被告丑○○主持開標乙節，業據證人宙○○於本
    院審理時到庭具結證稱：系爭互助會開標時伊每次均有到場，伊在開標現場從未
    見過己○○，都是丑○○到場主持開標，九十年七月十五日寅○○得標及同年八
    月十五日地○○得標時，都是丑○○主持開標，當時寅○○及地○○並沒有到場
    ，丑○○有說寅○○及地○○是其朋友，該二人之標單也是丑○○當場所書寫等
    語（見本院九十三年三月十八日審判筆錄第十九至二十七頁）。證人巳○○於本
    院審理時亦到庭具結證稱：本件互助會開標時伊每次都會去，而且每次都有投標
    ，在伊記憶中都是丑○○到場主持開標，其中有二、三次是丑○○代表得標者去
    投標，因為伊本人都有參與投標，所以伊在開完標後會去看標單，看誰出價最高
    ，伊有看過寅○○及地○○之標單等語（見同上筆錄第三十四至四十三頁）。被
    告己○○於本院審理時雖供稱：寅○○及地○○得標時丑○○並不在開標現場云
    云。惟查被告己○○上開供詞不僅與證人宙○○及巳○○之證詞不符，且參以被
    告己○○嗣後於本院審理時又供稱：寅○○及地○○之本票均是伊所簽發，是丑
    ○○告訴伊何人得標後，伊才在家裡簽發本票，交給丑○○去收款等語（見本院
    九十三年五月二十五日審判筆錄第十四至十五頁），益徵寅○○及地○○得標時
    係由被告丑○○負責主持開標無訛。況被告丑○○對於寅○○及地○○為人頭會
    員一事早已知情乙節，已如前述，是被告丑○○辯稱其不知寅○○及地○○係遭
    人冒標云云，亦不足採信。
  (五)被告丑○○對於告訴人寅○○及被害人地○○均為人頭會員一事已知之甚詳，並
    親自參與冒標該二人之互助會乙節，已如前述，縱告訴人寅○○及被害人地○○
    之本票均係被告己○○所偽造，依一般論理法則，亦應認被告丑○○對於偽造上
    開有價證券犯行，與被告己○○有犯意之聯絡及行為之分擔。且被告丑○○既坦
    承曾持告訴人寅○○及被害人地○○之本票向其他會員收取會款，則參以被告丑
    ○○與被告己○○為夫妻，已同居共財多年，被告丑○○對於被告己○○之筆跡
    自能加以辨識，是被告丑○○於行使寅○○及地○○之本票時，應已發現上開本
    票為被告己○○所簽發，焉有不覺可疑而未向被告己○○查詢，即交付予其他會
    員之理。至被告己○○雖供稱：丑○○並不知道本票是伊所簽發云云（見本院九
    十三年五月二十五日審判筆錄第十四頁），惟嗣後則翻稱：丑○○知道地○○之
    本票是伊所簽發，因伊曾向丑○○說伊打電話給丑○○之妹妹（即地○○之母親
    ），是丑○○之妹妹委託伊簽發云云（見同上筆錄第十五頁），是其供詞顯然前
    後矛盾，足見被告己○○前開供述乃欲替被告丑○○開罪之詞，難信屬實。
四、綜上所析，關於被告己○○自白部分，其自白內容確與事實相符，惟其與被告丑
    ○○所為之辯解，不僅與卷證資料不符，且與經驗法則及論理法則均相違背，其
    等前開所辯皆為卸責之詞，不足採信。本件事證明確，被告二人之犯行均堪認定
    。
五、查被告己○○係告訴人國泰公司之業務專員，負責收費保險費、各種保險金給付
    申請、款項轉交、保單質押貸款之申請、利息之收取及償還款解繳予國泰公司等
    業務，此業據被告己○○供承在卷，核與告訴代理人陳瓊指述情節相符，足見被
    告己○○確屬從事業務之人無訛。而被告己○○偽造之保單借款借據，足以表示
    申請人已借得款項之證明，自屬刑法第二百十條之私文書，而該私文書已妨害制
    作名義人酉○○及亥○○之信用，且被告己○○持之向國泰公司行使，使不知情
    之國泰公司陷於錯誤而交付借款，亦足生損害於國泰公司。另按冒用他人名義書
    寫標單，以冒標他人之互助會，茍標單上除書寫被冒標者姓名及欲標取會款所出
    利息之金額外，並書有「標單」之意旨，而就文義內容之本身，使人一見即知係
    投標會款之標單，該標單固係刑法第二百十條所稱之私文書；惟如僅在紙上書寫
    被冒標者之姓名及所出利息之金額，就文義本身並不足以獨立表示一定用意之證
    明，如非依民間互助會之習慣，尚無從認定其上之文字，係用以表示該名義人願
    出所書金額之利息以標取互助會會款之證明者，則非刑法第二百十條所規定之私
    文書，而屬同法第二百二十條以文書論之準私文書（最高法院九十一年度臺上字
    第五六八三號判決意旨參照）。查本件被告己○○、丑○○二人冒用告訴人寅○○及被害人地○○名義偽造之標單，其上書有寅○○及地○○之姓名及所出利息
    之金額等情，業據告訴人乙○○指稱：標會時有填寫標單，標單上有註記姓名及
    投標金額等語明確，是被告二人冒用寅○○及地○○名義所偽造之互助會標單自
    屬刑法第二百二十條第一項、第二百十條之準私文書。而被告丑○○偽填之上開
    標單，依民間互助會之習慣，足以表示一定用意之證明，已妨害該制作名義人之
    信用，且其持之行使參與投標，亦使不知情之其餘會員陷於錯誤而交付會款，顯
    足生損害於他人。核被告己○○及丑○○所為，均係犯刑法第二百十六條、第二
    百二十條第一項、第二百十條之行使偽造準私文書罪、同法第二百零一條第一項
    之偽造有價證券罪及同法第三百三十九條第一項之詐欺取財罪。被告己○○另犯
    刑法第二百十六條、第二百十條之行使偽造私文書罪、同法第三百三十九條第一
    項之詐欺取財罪及同法第三百三十六條第二項之業務侵占罪。公訴人漏未說明被
    告二人偽造之標單屬刑法第二百二十條第一項、第二百十條之準私文書，尚有未
    洽。被告二人就行使偽造準私文書、偽造有價證券及詐欺取財等犯行，有犯意之
    聯絡及行為之分擔，皆為共同正犯。被告二人利用不知情之刻印店人員偽刻被害
    人寅○○及地○○之印章，均為間接正犯。被告二人偽造寅○○及地○○之署押
    、印章及印文等犯行，各為其等偽造準私文書及有價證券之階段行為，而其等偽
    造準私文書之低度犯行，應為行使之高度犯行所吸收，至其等行使偽造有價證券
    之低度行為，則為偽造之高度行為所吸收，均不另論罪。被告己○○偽造酉○○
    、亥○○之署押及盜用酉○○、亥○○印章等行為，為其偽造私文書之階段行為
    ，而其偽造私文書之低度犯行，應為行使之高度犯行所吸收，亦均不另論罪。被
    告二人偽造寅○○之本票十九張，其數行為各係於同時同地密切實施，且各侵害
    同一之法益，各個偽造行為之獨立性極為薄弱，依一般社會健全觀念，在時間差
    距上顯難以強行分開，應視為數個舉動之接續施行，屬接續犯，同理，被告二人
    偽造地○○之本票十九張，亦為接續犯。被告二人先後多次行使偽造準私文書、
    偽造有價證券及詐欺取財等犯行，時間緊接，所犯罪名相同，各顯係出於概括犯
    意反覆為之，均為連續犯，爰各依刑法第五十六條之規定論以一罪，並均加重其
    刑。被告己○○先後多次行使偽造私文書及詐欺取財等犯行，時間緊接，所犯罪
    名相同，各顯係出於概括犯意反覆為之，亦均為連續犯，應各依刑法第五十六條
    之規定論以一罪，並均加重其刑。至被告己○○詐欺國泰公司交付借款及詐欺互
    助會會員交付會款等行為，雖均係犯刑法第三百三十九條第一項之詐欺取財罪，
    惟因其詐欺之手法不同，顯非基於概括之犯意反覆為之，是其詐欺國泰公司交付
    借款及詐欺互助會會員交付會款之行為，尚難適用連續犯之規定論以一罪。被告
    二人所犯連續行使偽造準私文書罪、連續偽造有價證券罪及連續詐欺取財罪間，
    有方法結果之牽連關係，應從一重之連續偽造有價證券罪處斷。被告己○○所犯
    連續行使偽造私文書罪及連續詐欺取財罪間，有方法結果之牽連關係，亦應從一
    重之連續行使偽造私文書罪處斷。被告己○○所犯連續行使偽造私文書罪、業務
    侵占罪及連續偽造有價證券罪，犯意各別，行為不同，應分論併罰之。爰審酌被
    告己○○為國泰公司之區主任及營業專員，被告丑○○則為退休之高中老師，二
    人均有相當之社會地位，竟因經濟困難而犯下本案，而被告二人共同詐取之金額
    為四十九萬零三百元，被告己○○則另自告訴人國泰公司處詐得三十四萬七千元
    ，並侵占一萬五千二百七十八元之保險費，犯罪所生損害非輕，及被告己○○犯
    後尚能坦承部分犯行，而被告丑○○則未能坦承犯行，且均未與被害人達成和解
    等一切情狀，認公訴人就被告己○○共同連續偽造有價證券罪部分求處有期徒刑
    三年八月尚屬過重，就被告丑○○共同連續偽造有價證券罪部分求處有期徒刑三
    年八月則屬過輕，應各量處如主文所示之刑，被告己○○部分並定其應執行刑。
    如附表二所示之偽造署押，應依刑法第二百十九條規定宣告沒收，而保單借款借
    據上之印文因係被告己○○所盜用，不予宣告沒收，至保單借款借據因已交付國
    泰公司行使，非屬被告所有之物，亦不予宣告沒收。如附表三所示之偽造署押、
    印章、印文及本票雖僅查扣如附表三編號一所示之其中十四張本票，惟其餘未扣
    案之偽造署押、印文、印章及本票，並不能證明業已滅失，均應依刑法第二百零
    五條、第二百十九條之規定宣告沒收；至偽造之寅○○及地○○標單，雖係被告
    二人所有而供犯罪所用之物，然因已於開標後撕毀，是該標單及其上之偽造署押
    本院自無從加以沒收。
據上論斷，依刑事訴訟法第二百九十九條第一項前段，刑法第二十八條、第五十六條
、第二百十六條、第二百二十條第一項、第二百十條、第二百零一條第一項、第三百
三十九條第一項、第三百三十六條第二項、第五十五條、第五十一條第五款、第二百
零五條、第二百十九條，罰金罰鍰提高標準條例第一條前段，判決如主文。
本案經檢察官丙○○到庭執行職務。
中      華      民      國    九十三    年      六      月      八      日
                                    臺灣臺東地方法院刑事第一庭
                                        審判長法  官  陳弘能
                                              法  官  黃怡玲
                                              法  官  魏于傑
右正本證明與原本無異。
如不服本判決，應於判決送達後十日內向本院提出上訴狀。（須附繕本）
「切勿逕送上級法院」
                                              書記官  賴淑芬
中      華      民      國    九十三    年      六      月      九      日
附表一：
┌──┬───────┬──────────────┬─────────┐
│編號│保  單  號  碼│借    款    日    期（民國）│借款金額（新臺幣）│
├──┼───────┼──────────────┼─────────┤
│一  │0000000│(一)八十五年一月三十日        │(一)八萬六千元      │
│    │三六七號（要保│(二)八十六年八月八日          │(二)一萬七千元      │
│    │人：亥○○）  │(三)八十七年七月三十一日      │(三)一萬三千元      │
│    │              │(四)八十八年五月二十四日      │(四)一萬元          │
│    │              │(五)八十九年一月十七日        │(五)一萬元          │
│    │              │(六)八十九年八月九日          │(六)七千元          │
├──┼───────┼──────────────┼─────────┤
│二  │0000000│(一)八十七年七月三十一日      │(一)一萬六千元      │
│    │五七九號（要保│(二)八十八年五月二十四日      │(二)六千元          │
│    │人：亥○○）  │(三)八十九年八月九日          │(三)七千元          │
├──┼───────┼──────────────┼─────────┤
│三  │0000000│(一)八十五年一月三十日        │(一)六萬九千元      │
│    │五一０號（要保│(二)八十六年十一月二十六日  │(二)二萬二千元      │
│    │人：酉○○）  │(三)八十八年八月三十日        │(三)二萬元          │
│    │              │(四)八十九年八月九日          │(四)一萬三千元      │
├──┼───────┼──────────────┼─────────┤
│四  │0000000│(一)八十五年一月三十日        │(一)三萬元          │
│    │四七三號（起訴│(二)八十六年五月八日          │(二)一萬一千元      │
│    │書誤載為三五四│(三)八十八年八月三十日        │(三)一萬元（起訴書誤│
│    │００六四七八號│                            │  載為一萬一千元）│
│    │）（要保人黃美│                            │                  │
│    │惠）          │                            │                  │
└──┴───────┴──────────────┴─────────┘
附表二：
┌──┬────────────────────────────────┐
│編號│應沒收之物                                                      │
├──┼────────────────────────────────┤
│一  │保單借款借據上偽造之「亥○○」署押共玖枚。                      │
├──┼────────────────────────────────┤
│二  │保單借款借據上偽造之「酉○○」署押共柒枚。                      │
└──┴────────────────────────────────┘
附表三：
┌──┬────────────────────────────────┐
│編號│應沒收之物                                                      │
├──┼────────────────────────────────┤
│一  │發票人寅○○，發票日民國九十年七月十五日，票面金額新臺幣壹萬元之│
│    │偽造本票拾玖紙（含偽造之「寅○○」署押、印文各拾玖枚）。        │
├──┼────────────────────────────────┤
│二  │發票人地○○，發票日民國九十年八月十五日，票面金額新臺幣壹萬元之│
│    │偽造本票拾玖紙（含偽造之「地○○」署押、印文各拾玖枚）。        │
├──┼────────────────────────────────┤
│三  │偽造之「寅○○」、「地○○」印章各壹顆。                        │
└──┴────────────────────────────────┘
附記：
中華民國刑法第二百一十條
偽造、變造私文書，足以生損害於公眾或他人者，處五年以下有期徒刑。
中華民國刑法第二百零一條第一項
意圖供行使之用，而偽造、變造公債票、公司股票或其他有價證券者，處
三年以上十年以下有期徒刑，得併科三千元以下罰金。
中華民國刑法第三百三十九條第一項
意圖為自己或第三人不法之所有，以詐術使人將本人或第三人之物交付者
，處五年以下有期徒刑、拘役或科或併科一千元以下罰金。
中華民國刑法第三百三十六條第二項
對於業務上所持有之物，犯前條第一項之罪者，處六月以上五年以下有期
徒刑，得併科三千元以下罰金。
